【裁判字號】    97,訴,18
【裁判日期】    970130
【裁判案由】    違反毒品危害防制條例
【裁判全文】
臺灣彰化地方法院刑事判決                97年度訴字第18號
公  訴  人  臺灣彰化地方法院檢察署檢察官
被      告  甲○○
上列被告因違反毒品危害防制條例案件，經檢察官提起公訴（96
年度毒偵字第5798號），本院依簡式審判程序判決如下：
    主  文
甲○○施用第一級毒品，累犯，處有期徒刑玖月，扣案如附表編
號一所示之毒品沒收銷燬，如附表編號二所示之物沒收。
    犯罪事實
一、甲○○前於民國89年間，因施用毒品案件，經本院以89年度
    毒聲字第2847號裁定送觀察、勒戒後，因評定認有繼續施用
    毒品之傾向，復以89年度毒聲字第3328號裁定令入戒治處所
    施以強制戒治，嗣經裁定停止戒治，所餘期間付保護管束，
    於90年7 月5 日保護管束期滿未經撤銷視為執行完畢，並由
    臺灣彰化地方法院檢察署檢察官署檢察官以90年度戒毒偵字
    第1026號為不起訴處分確定。復於上開強制戒治執行完畢釋
    放後5 年內之93年間，因施用毒品案件，經本院以93年度訴
    字第1117號判決判處有期徒刑10月確定；又因家庭暴力之恐
    嚇、傷害案件，經本院以94年度簡字第24號判決判處應執行
    有期徒刑7 月確定，復因施用毒品案件，經本院以94年度簡
    字第43號判決判處有期徒刑6 月確定，並另與上開家庭暴力
    之二罪定應執行刑為有期徒刑1 年確定，上開各案經送監接
    續執行，甫於95年7 月3 日縮短刑期假釋出監，並於95年10
    月17日因假釋付保護管束期滿未經撤銷視為執行完畢。仍不
    知警惕，復基於施用第一級毒品海洛因之犯意，於96年11月
    8 日，在其位於彰化縣社頭鄉東平巷13號之住處，以將海洛
    因摻入香菸後點火吸食煙霧之方式，施用海洛因1 次。嗣於
    96年11月10日上午9 時10分許，在彰化縣埔心鄉○○路○ 段
    122 號前農地為警查獲，並扣得其所有施用剩餘之海洛因1
    包（驗餘淨重0.06公克）。
二、案經彰化縣警察局員林分局報告臺灣彰化地方法院檢察署檢
    察官偵查起訴。
    理  由
一、按毒品危害防制條例就施用毒品者，僅限於「初犯」及「5
    年後再犯」二種情形，始應先經觀察、勒戒或強制戒治程序
    。倘被告於5 年內已再犯，經依法追訴處罰，縱其第3 次（
    或第3 次以上）再度施用毒品之時間，在初犯經觀察、勒戒
    或強制戒治執行完畢釋放5 年以後，已不合於「5 年後再犯
    」之規定，且因已於「5 年內再犯」，顯見其再犯率甚高，
    原實施觀察、勒戒或強制戒治，已無法收其實效，即應依毒
    品危害防制條例第10條處罰（參照最高法院95年度第7 次刑
    事庭會議意旨）。被告甲○○前於89年間，因施用毒品案件
    ，經本院以89年度毒聲字第2847號裁定送觀察、勒戒後，因
    評定認有繼續施用毒品之傾向，復以89年度毒聲字第3328號
    裁定令入戒治處所施以強制戒治，嗣經裁定停止戒治，所餘
    期間付保護管束，於90年7 月5 日保護管束期滿未經撤銷視
    為執行完畢，並由臺灣彰化地方法院檢察署檢察官署檢察官
    以90年度戒毒偵字第1026號為不起訴處分確定，復於上開強
    制戒治執行完畢釋放後5 年內之93年間，因施用毒品案件，
    經本院以93年度訴字第1117號判決判處有期徒刑10月確定等
    情，有上開判決、不起訴處分書、臺灣高等法院被告前案紀
    錄表、在監在押全國紀錄表各1 份在卷可資參照，是被告曾
    於強制戒治執行完畢釋放後，5 年內再犯毒品危害防制條例
    第10條之罪，並經法院判處罪刑確定，復為本件施用第一級
    毒品之犯行為警查獲，依上開說明，自與前揭條例第20條第
    3 項之規定僅得適用於「5 年後再犯」之情形不合，本件公
    訴人逕行起訴，並無不合。
二、上揭犯罪事實，業據被告甲○○於本院審理時坦承不諱（見
    本院97年1 月23日準備程序及審判筆錄），而被告於96年11
    月10日為警所採集之尿液，經檢驗呈嗎啡及可待因陽性反應
    ，有彰化縣警察局員林分局委託檢驗尿液代號與真實姓名對
    照認證單（見警卷）、詮昕科技股份有限公司濫用藥物尿液
    檢驗報告各乙紙（見偵卷第15頁）附卷可稽，又上揭被告施
    用剩餘之扣案毒品1 包，經檢驗結果含第一級毒品海洛因成
    分，有法務部調查局96年12月23日調科壹字第09623083630
    號鑑定書在卷足憑（見本院卷），足認被告上開自白與事實
    相符，堪予採信。綜上，本件事證明確，被告犯行洵堪認定
    ，應依法論科。
三、按海洛因為毒品危害防制條例第2 條第2 項第1 款所規定之
    第一級毒品，被告施用海洛因之行為，核係犯毒品危害防制
    條例第10條第1 項施用第一級毒品罪。被告為供施用而持有
    該毒品之低度行為，應為施用之高度行為所吸收，不另論罪
    。被告前因施用毒品案件，經本院以93年度訴字第1117號判
    決判處有期徒刑10月確定；又因家庭暴力之恐嚇、傷害案件
    ，經本院以94年度簡字第24號判決判處應執行有期徒刑7 月
    確定，復因施用毒品案件，經本院以94年度簡字第43號判決
    判處有期徒刑6 月確定，並另與上開家庭暴力二罪定應執行
    刑為有期徒刑1 年確定，上開各案經送監接續執行，甫於95
    年7 月3 日縮短刑期假釋出監，並於95年10月17日因假釋付
    保護管束期滿未經撤銷視為執行完畢，有臺灣高等法院被告
    前案紀錄表可稽，被告於有期徒刑執行完畢5 年內又故意再
    犯本案之罪，為累犯，應依刑法第47條第1 項規定，加重其
    刑。爰審酌被告曾因施用毒品經送觀察、勒戒及強制戒治，
    仍未知警惕，又再犯本案之罪，足見其雖經觀察、勒戒及強
    制戒治等治療程序，仍未徹底戒除惡習遠離毒害，顯未能善
    體國家設置觀察、勒戒機構，協助毒品施用者戒除毒害之良
    法美意，惟被告已開始接受美沙東替代療法治療，有行政院
    衛生署彰化醫院醫療費用收據影本3 紙附卷可徵（見本院卷
    ），且施用毒品本質上係戕害自身健康之行為，尚未嚴重破
    壞社會秩序或侵害他人權益，暨考量其犯罪動機、目的、所
    生危害及犯罪後坦承犯行態度良好等一切情狀，量處如主文
    所示之刑，以示懲儆。
四、扣案如附表編號一所示毒品為第一級毒品海洛因，有上揭法
    務部調查局鑑定書1 紙附卷足憑，應依毒品危害防制條例第
    18條第1 項前段沒收銷燬。又扣案供上開毒品包裝用如附表
    編號二所示外包裝袋1 個，依前揭鑑定書所記載為：「空包
    裝重0.17公克」，足認上開外包裝袋可與所包裝之毒品分離
    ，且該外包裝袋主要作用在於包裹毒品，防其裸露、潮濕，
    便於被告攜帶施用毒品，又屬被告所有之物，業據被告供承
    在卷，應依刑法第38條第1 項第2 款宣告沒收。
據上論斷，應依刑事訴訟法第273 條之1 第1 項、第299 條第1
項前段，毒品危害防制條例第10條第1 項、第18條第1 項前段，
刑法第11條、第47條第1 項、第38條第1 項第2 款，判決如主文
。
本案經檢察官余建國到庭執行職務。
中    華    民    國    97    年    1     月    30    日
                  刑事第五庭    法  官  楊舒嵐
以上正本證明與原本無異。
如不服本判決，應於判決送達後10日內，向本院提出上訴書狀，
上訴書狀應「敘述具體上訴理由」，並按他造當事人之人數附繕
本。「切勿逕送上級法院」。
中    華    民    國    97    年    1     月    30    日
                                書記官  張木松
附表：
編號一、第一級毒品海洛因壹包（驗餘淨重零點零陸公克）。
編號二、供前開第一級毒品海洛因包裝用之外包裝袋壹個。
附錄論罪科刑法條：
毒品危害防制條例第10條第1項
施用第一級毒品者，處 6 月以上 5 年以下有期徒刑。


司法院資訊處製作；財團法人民間司法改革基金會備份。
